【裁判字號】    95,訴,1964
【裁判日期】    950721
【裁判案由】    清償借款
【裁判全文】
臺灣高雄地方法院民事判決              95年度訴字第1964號
原      告  合作金庫銀行股份有限公司
法定代理人  丁○○
訴訟代理人  乙○○
            丙○○
被      告  甲○○
當事人間清償借款事件，本院於民國95年7月14日言詞辯論終結
，判決如下：
  主  文
被告應給付原告新台幣玖拾柒萬陸仟玖佰伍拾壹元，及自民國九
十四年十一月五日起至清償日止，按年息百分之二點九七計算之
利息，並自民國九十四年十二月五日起至清償日止，其逾期清償
在六個月以內者，按上開利率百分之十，逾期超過六個月部分，
按上開利率百分之二十計付違約金。
訴訟費用由被告負擔。
  事實及理由
壹、程序部分
    按訴狀送達後，原告不得將原訴變更或追加他訴，但擴張或
    減縮應受判決事項之聲明者，不在此限，民事訴訟法第255
    條第1 項第3 款定有明文。本件原告起訴時，就利息部分，
    係請求依年息3.07% 計付（本院卷第19頁），嗣於本院言詞
    辯論時，變更為依年息2.97% 計付（本院卷第32頁），係屬
    減縮應受判決事項之聲明，核與前揭規定相符，自應准之。
貳、實體方面：
一、原告主張：訴外人胡寶風於民國93年6 月11日邀同被告甲○
    ○為連帶保證人，向伊借款新台幣（下同）1,200,000 元，
    約定借款期限至100 年6 月11日止，按月攤還本息，利息按
    伊公告定儲指數利率加碼年息1.1%機動計付，如未按期履行
    ，即喪失期限利益，全部債務視為到期，除按約定利率計算
    遲延利息外，其逾期清償在6 個月以內者，按上開利率10%
    ，逾期清償在6 個月以上者，其超過6 個月部分，按上開利
    率20% 計算違約金。詎胡寶風僅繳納至94年11月8 日，抵充
    至同年月4 日之利息，即未依約攤還本息，尚積欠976,951
    元之本金及利息、違約金未清償，迭經催討，均置之不理，
    甲○○為系爭借款之連帶保證人，依法應負連帶清償責任，
    為此，爰依連帶保證之法律關係提起本訴，並求為判決如主
    文所示。
二、被告則以：伊固不否認擔任上開借款之連帶保證人，及該借
    款尚有上述本金、利息及違約金未清償等情，惟伊目前無力
    償還等語置辯。並聲明：駁回原告之訴。
三、原告主張之事實，業據提出與其所述相符之借據、放款帳務
    資料查詢單、本行實施定儲指數利率與基準利率後牌告利率
    變動表等件為證。而被告並不爭執其擔任本件借款之連帶保
    證人，雖辯稱無力還款，惟債務人對於所負給付金錢義務，
    應負無限責任，以其現在及將來之一切財產，為其債務之總
    擔保，其現有無資力可供清償，係屬執行有無效果事宜，不
    得據為免除給付之論據，故其抗辯尚不足採。
四、按借用人應於約定期限內，返還與借用物種類、品質、數量
    相同之物；遲延之債務，以支付金錢為標的者，債權人得請
    求依法定利率計算之遲延利息，但約定利率較高者，仍從其
    約定利息；當事人得約定債務人不履行債務時，應支付違約
    金，民法第478 條前段、第233 條第1 項、第250 條第1 項
    分別規定甚詳。次按數人負同一債務，明示對於債權人各負
    全部給付之責任者，為連帶債務，民法第272 條第1 項已有
    明文，而所謂連帶保證債務，係指保證人與主債務人負同一
    債務，對於債權人各負全部給付之責任者而言，最高法院45
    年度第1426號判例意旨可資參照。又按連帶債務人之債權人
    ，得對於債務人中之一人或數人，或其全體，同時或先後請
    求全部或一部之給付，且連帶債務未全部履行前，全體債務
    人仍負連帶責任，民法第273 條亦定有明文。本件訴外人胡
    寶風未依約清償前揭本息，依其與原告間之約定，全部債務
    視為到期，而尚欠上述借款、利息、違約金未予清償，被告
    為該債務之連帶保證人，依前開規定，應負連帶清償責任。
    從而，原告依連帶保證之法律關係，請求被告給付如主文所
    示欠款、利息及違約金，洵屬有據，應予准許。
五、結論：原告之訴為有理由，依民事訴訟法第78條，判決如主
    文。
中    華    民    國    95    年    7     月    21    日
                  民事第一庭  審判長法  官  甯  馨
                                    法  官  曾鴻文
                                    法  官  莊珮君
正本係照原本作成。
如不服本判決，應於送達後20日內，向本院提出上訴狀並表明上
訴理由，如於本判決送達前提起上訴者，應於判決送達後10日內
補提上訴理由書（須附繕本）。
中    華    民    國    95    年    7     月    21    日
                                    書記官  何明昌


司法院資訊處製作；財團法人民間司法改革基金會備份。
